臺灣高雄地方法院民事判決　九十一年訴字第一九四二號
　　原　　　告　格林交通有限公司
　　法定代理人　丙○○
　　訴訟代理人　乙○○
　　被　　　告　甲○○
右當事人間請求損害賠償事件，本院判決如左：
    主    文
被告應給付原告新台幣壹拾萬捌仟伍佰捌拾陸元及自民國九十一年五月二十三日起
至清償日止按年息百分之五計算之利息。
原告其餘之訴駁回。
訴訟費用由被告負擔四分之一，餘由原告負擔。
    事    實
甲、原告方面：
一、聲明：（一）被告應給付原告新台幣五十萬零三千二百五十五元，及自起訴狀繕
    本送達翌日起至清償日止按年息百分之五計算之利息（二）願供擔保以代釋明，
    請求宣告假執行。
二、陳述：
  (一)被告於民國九十年一月二十六日凌晨一時許，駕車號ＹＶ─四二六三號自用小客
    車，沿高雄市○○○路由北向南行駛至忠言路口，適第三人乙○○駕駛原告所有
    車號ＺＪ─二一三號營業用小客車在前方紅燈臨停，被告因係酒後駕車，疏未注
    意前方狀況，應注意能注意而不注意，未採剎車措施，強力自後方追撞乙○○所
    駕汽車，致原告車輛毀損及乙○○受傷。
  (二)被告所為因犯刑法公共危險及過失傷害罪，經原告及第三人乙○○分別訴請偵辦
    ，並經檢察官提起公訴，現由鈞院刑事庭審理在案。
  (三)原告因被告過失行為致受有如下之損害：
　　1.汽車毀損：原告因汽車毀損，應支出汽車修理費用計新台幣二十二萬二千七百
      五十五元千二百五十五元、ＣＤ主機（含ＶＣＤ壓縮卡）及喇叭修理費二萬八
      千五百元。
    2.營業損失：原告因汽車毀損不能營業，自九十一年一月二十六日至五月三十一
      日止，計一百二十六日，以每日二千元計算，共二十五萬二千元。
　　　為此乃依侵權行為之法律關係請求被告應給付如訴之聲明所示之金額。
三、證據：照片二張、估價單一份、修理簽收單、汽車各項異動登記書、汽車新領牌
    照登記書、營業稅轉帳繳納證明影本各一紙、格林交通公司計程車司機車輛明細
    表一份等為證。
乙、被告方面：
    被告未於言詞辯論期日到場，亦未提出任何書狀為陳述。
丙、本院依職權向高雄市政府警察局交通大隊調取本件道路交通事故調查報告表及現
    場談話記錄，並調閱本院九十一年度交易字第二０八號刑事卷宗。
  　理    由
一、本件原告主張，被告於民國九十年一月二十六日凌晨一時許，駕車號ＹＶ─四二
    六三號自用小客車，沿高雄市○○○路由北向南行駛至忠言路口，適第三人乙○
    ○駕駛原告所有車號ＺＪ─二一三號營業用小客車在前方紅燈臨停，被告因係酒
    後駕車，疏未注意前方狀況，應注意能注意而不注意，未採剎車措施，自後方追
    撞乙○○所駕汽車，致原告車輛毀損，為此乃依侵權行為損害賠償請求權提起本
    訴。
二、原告主張被告於上開時日飲酒後駕車外出，嗣於行經上開路口撞擊第三人乙○○
    駕駛之原告所有汽車，發生毀損之事實，業據其提出照片影本二張、估價單一份
    、修理簽收單一份為證，並經本院依職權向高雄市政府警察局交通大隊調取本件
    道路交通事故調查報告表及現場談話記錄核閱屬實。而被告確於飲酒後駕車，且
    應注意車前狀況，隨時採取必要安全措施，並依當時情形並無不能注意之情事，
    竟疏於注意，自後追撞原告所有汽車，經警查獲時，其吐氣酒精濃度高達每公升
    零點九八毫克，其服用酒類不能安全駕駛交通工具之行為，業經檢察官提起公訴
    （九十一年度偵字第二四九八號），經本院調閱九十一年度交易字第二０八號刑
    事卷宗核閱無誤，並有酒精測試值表、測試觀測記錄表及起訴書等附於該刑事卷
    宗可查。被告經合法通知，無正當理由不到場，復未提出書狀供本院審酌，依本
    院調查之結果，原告之主張，自堪信為真實。
三、按「因故意或過失，不法侵害他人之權利者，負損害賠償責任」；再按「不法毀
    損他人之物者，應向被害人賠償其物因毀損所減少之價額」；「被害人依該規定
    請求賠償毀損所減少之價額，得以修復費用為估定標準，但以必要者為限，例如
    修理材料以新品換舊品，應予折舊（最高法院七十七年五月十七日第九次民庭會
    議決議同此見解）。民法第一百八十四條第一項前段、第一百九十六條分別定有
    明文。今被告既因前開過失而致原告受有損害，就此自應負侵權行為之損害賠償
    責任，茲就原告所得請求之損害賠償金額計算如后：
　(一)修理費部分：
  1.本件原告所有營業用小客車毀損，其修復應支出二十二萬二千七百五十五元，
    有原告所提出的估價單一份為證。但原告所有之汽車（ＺＪ─二一三，已繳銷）
    係八十六年十月出廠，有原告所提汽車新領牌照登記書料附卷可查，距車禍發生
    日之九十一年一月二十六日，已有五十一月；而該車輛的修理費，其中計有鈑金
    零件八萬六千五百十八元及引擎部門零件七萬五千六百三十七元計十六萬二千一
    百五十五元是以新零件更換被損之舊零件，則原告以修理費作為損害賠償的依據
    時，自應將零件折舊部分予以扣除始屬合理。依行政院所頒固定資產耐用年數表
    及固定資產折舊率規定，自用小客車的耐用年數為五年，依平均法每年折舊千分
    之二百，並參酌營利事業所得稅查核準則第九十五條第六項規定「固定資產提列
    折舊採用平均法或定率遞減法者，以一年為計算單位，其使用未滿一年者，按實
    際使用之月數相當於全年之比例計算之，不滿一月者，以一月計」的規定，原告
    修理時更換零件部分的折舊額為十一萬四千八百六十元【其計算方式：殘價＝取
    得成本÷（耐用年數＋一）即162155÷ (5+1)=27026（元以下四捨五入）；折舊
    額=（取得成本－殘價）×折舊率×年數，即（(000000－00000)×0.2×51÷
    12=114860（元以下四捨五入）】。因此，本件汽車損害扣除折舊後，原告可以
    請求的零件修理費應為四萬七千二百九十五元（即000000－000000＝74321
    ），連同工資計四萬零六百元及烤漆二萬元，合計是十萬七千八百九十五元。
  2.原告所有置於後車廂之ＣＤ主機（含ＶＣＤ壓縮卡）及喇叭一組，因遭被告自後
    追撞受損，計支出修理費二萬八千五百元，有原告所提修理簽收單一紙可證，原
    告已陳明該ＣＤ主機及喇叭係於九十年八月八日所購入，並為被告所未爭執，詎
    車禍發生之九十一年一月二十六日，已有五月，則因上開物品係屬車內附屬設備
    ，仍應上開折舊比率，計算其折舊額為一千九百七十九元【其計算式為：28500
    ÷ (5+1)＝4750；折舊額即 (00000－0000)×0.2×5÷12＝1979】。是以，上開
    物品之損害，扣除折舊後，原告可以請求之修理費應為二萬六千五百二十一元（
    00000－0000＝26521）。
  (二)營業損失部分：
    本件原告所有遭被告過失毀損之汽車係營業用小客車，其因修復期間不能營業，
    自受有營業上損失，亦得請求被告賠償。查原告所有九十一年一月二十六日進廠
    維修，於九十一年五月三十一日出廠，計四月又五日，有原告所提汽車保養委修
    單一紙可憑。而原告所有上開汽車，係由第三人乙○○所寄行，其每月銷售額為
    一千元，亦有原告所提計程車司機車輛明細表及營業稅轉帳繳納證明影本各一紙
    在卷可查。是以原告汽車因被告過失毀損不能營業之損失應為四千一百七十元（
    1000× (4+5/30)＝4170）。至於原告請求者包括第三人乙○○因不能營業之損
    失，因與原告公司無涉，無從併此請求，附此敘明。
四、綜上所述，原告所得請求損害賠償之金額合計十三萬八千五百八十六元（
    107895+26521+4170）。從而，原告依據侵權行為之法律關係請求被告給付十三
    萬八千五百八十六元及自本起訴狀繕本送達之翌日即九十一年五月二十三日起至
    清償日止，按年息百分之五計付之利息，洵屬正當，應予准許；其逾此部分之請
    求，尚有未當，應予駁回。
五、據上論結，本件原告之訴，為一部有理由、一部無理由，依民事訴訟法第三百八
    十五條第一項、第七十九條但書，判決如主文。
中　　　華　　　民　　　國　　九十一　　年　　　十一　　　月　　二十一　日
                              臺灣高雄地方法院民事庭
~B法　　　官　 蔡廣昇
右為正本係照原本作成
如不服本判決，應於送達後二十日內，向本院提出上訴狀並表明上訴理由，如於本判
決宣示後送達前提起上訴者，應於判決送達後十日內補提上訴理由書（須附繕本）。
中　　　華　　　民　　　國　　九十一　　年　　　十一　　　月　　二十一　日
~B法院書記官　 康進福
